最高法院刑事判決　　　　　　一○○年度台上字第一九一○號
上　訴　人　巫健維
上列上訴人因違反毒品危害防制條例案件，不服台灣高等法院台
中分院中華民國一００年一月三十一日第二審判決（一００年度
上訴字第一九八號，起訴案號：台灣彰化地方法院檢察署九十九
年度毒偵字第一五九三號），提起上訴，本院判決如下：
    主  文
原判決撤銷，發回台灣高等法院台中分院。
    理  由  
本件原判決以上訴人巫健維不服第一審依想像競合犯關係從一重
論處其施用第一級毒品，累犯罪刑，及施用第一級毒品，累犯罪
刑之判決，提起第二審上訴，因其上訴理由書狀未依據卷內訴訟
資料，指摘第一審判決認事、用法有何違法或不當，或構成應予
撤銷之具體事由，其上訴顯違背法律上之程式，乃不經言詞辯論
，逕依刑事訴訟法第三百六十七條前段，駁回上訴人在第二審之
上訴，固非無見。
惟查：不服地方法院之第一審判決而上訴者，應向管轄第二審之
高等法院為之。上訴書狀應述具體理由，刑事訴訟法第三百六
十一條第一項、第二項定有明文。所謂「應述具體理由」，係
指須就不服之判決為具體之指摘而言，如僅泛稱原判決認事用法
不當或採證違法、判決不公等，固均非屬具體理由。然我國刑事
訴訟法之第二審係採覆審制，與第三審採法律審之情形不同，故
上揭規定之「應述具體理由」，與同法第三百七十七條規定第
三審上訴「非以判決違背法令為理由，不得為之」者有別，二者
不能同視。從而提起第二審上訴，倘已依據卷內資料，指明第一
審判決關於認事、用法及量刑等事項有所違誤，或尚有事證調查
未盡情形，足以影響判決結果，而非僅形式上徒托空言者，即屬
相當，縱其所舉事由經調查結果並非可採，亦屬上訴有無理由之
問題，不能謂為未述具體理由。本件上訴人之第二審上訴理由
書狀記載略以：毒品具有成癮性及接續性，上訴人所為應以一罪
論，或判處施用第一級毒品及施用第二級毒品罪，第一審判決竟
判處二次施用第一級毒品罪，已違法令，且被告之自白不能為有
罪之唯一證據，應有佐證等語，有其上訴理由書狀在卷可稽。上
揭上訴理由，已依卷證資料具體指摘第一審判決有違法、不當之
處，而非泛稱第一審判決違法不當，縱不可採，亦屬上訴有無理
由之問題，不能謂未述具體理由。況上訴人於民國九十九年八
月二十四日上午十時許施用毒品後，被警發現並採尿送驗，上訴
人乃自首其尚於九十九年八月二十二日同時施用第一級毒品海洛
因與第二級毒品甲基安非他命，則九十九年八月二十二日之施用
毒品行為，似僅憑上訴人之自白為唯一證據，而上訴人第二審上
訴理由書狀已指稱「被告之自白不能為有罪判決之唯一證據，仍
應有佐證」等語，就此原判決並未審酌說明，即認其上訴未述
任何具體理由，顯然混淆上訴合法與否與有無理由之判斷，依上
開說明，難認適法。上訴意旨指摘原判決不當，非無理由，應認
有撤銷發回更審之原因。
據上論結，應依刑事訴訟法第三百九十七條、第四百零一條，判
決如主文。
中    華    民    國  一○○  年    四    月  二十一  日
                      最高法院刑事第十一庭
                          審判長法官  賴  忠  星  
                                法官  呂  丹  玉  
                                法官  吳      燦  
                                法官  蔡  名  曜  
                                法官  葉  麗  霞  
本件正本證明與原本無異
                                      書  記  官  
中    華    民    國  一○○  年    四    月  二十六  日
                                                       s